台灣高等法院民事裁定　　　　　　　　　96年度抗字第1698號
抗　告　人　丁○○
相　對　人　台灣電視股份有限公司
法定代理人　己　○
相　對　人　中國電視股份有限公司
法定代理人　乙○○
相　對　人　中華電視股份有限公司
法定代理人　戊○○
相　對　人　民間全民電視股份有限公司
法定代理人　甲○○
相　對　人　三立電視股份有限公司
法定代理人　丙○○
上列當事人間聲請保全證據事件，抗告人對於中華民國96年9月
20日台灣台北地方法院96年度聲字第3698號裁定，提起抗告，本
院裁定如下：
    主  文
原裁定關於駁回抗告人對於相對人中國電視股份有限公司、三立
電視股份有限公司之聲請部分廢棄。
上開廢棄部分，移送台灣士林地方法院。
其餘抗告駁回。
駁回抗告部分，抗告訴訟費用由抗告人負擔。
    理  由
一、本件抗告人在原法院聲請意旨略以：相對人及其所屬記者，
    對於伊在民國91年3月18日，遭鄰居王永全等人之不法攻擊
    ，所採取以鹽酸反擊之正當防衛行為，竟報導為疑似精神病
    患之不法侵害行為，而誣蔑、詆譭伊人格、品性等，經伊請
    求相對人澄清，未獲理會，應對伊負民、刑責。茲為免相對
    人對上開新聞報導之紀錄影片、記者姓名等，遭湮滅，爰聲
    請准予保全各該證據等語，並據提出對相對人之聲請書五件
    及民眾日報報導乙件（均影本）為證。
二、關於廢棄部分（即原法院駁回抗告人聲請對相對人中國電視
    股份有限公司、三立電視股份有限公司保全證據部分）：
    按保全證據之聲請，在起訴前，向受訊問人住居地或證物所
    在地之法院為之，民事訴訟法第369條第1項定有明文。又訴
    訟之全部或一部，法院認為無管轄權者，依原告之聲請或依
    職權以裁定移送於其管轄法院，並為同法第28條第1項所明
    定。本件縱相對人中國電視股份有限公司、三立電視股份有
    限公司有抗告人指稱之相關報導，惟其紀綠影片及記者姓名
    等相關資料之所在（台北市○○區○○路120號、同市○○
    區○○路159號），均非在原法院之所轄（為台灣士林地方
    法院轄區），原法院自無管轄之權。乃原法院未依上開說明
    ，以裁定移送於該管轄之法院，卻逕以無理由，駁回抗告人
    保全證據之聲請，於法自屬違誤。抗告意旨，指摘原裁定此
    部分為不當，求予廢棄，並聲請移送於該管轄法院，非無理
    由。應由本院予以廢棄，並移送台灣士林地方法院審理。
三、關於駁回抗告部分（即原法院駁回抗告人對台灣電視股份有
    限公司、中華電視股份有限公司、民間全民電視股份有限公
    司聲請保全證據部分）：
    按須證據有滅失或礙難使用之虞者，始得向法院聲請保全。
    且保全證據之聲請，應表明應保全之證據，並釋明應保全之
    理由，此觀民事訴訟法第368條第1項前段，第371條第1項第
    2款、第4款，第2項之規定自明。所謂釋明，指當事人提出
    法院得以即時調查使法院信其主張為真實之一切證據而言。
    本件抗告人聲請對相對人台灣電視股份有限公司、中華電視
    股份有限公司、民間全民電視股份有限公司（下稱台視公司
    等）保全證據部分，固據提出民眾日報報導，及請求台視公
    司等查明有無該報導之聲請書，以為釋明。惟依該民眾日報
    之報導，尚無從使法院相信台視公司等有為誣蔑、詆譭抗告
    人人格、品性等之不法侵權報導。而即認台視公司等就此一
    事件有所報導，亦難徒憑抗告人另舉（請求查明有無該報導
    ）之聲請書（未獲回應），即使法院相信抗告人所主張各該
    報導影片或記者姓名等資料，有遭滅失或礙難使用之虞。是
    以抗告人聲請保全證據，尚屬不應准許。原法院因而駁回抗
    告人對台視公司等之保全證據之聲請，於法並無違誤。抗告
    意旨，除仍執前詞外，又以中國時報等數家平面媒體，亦有
    與上開民眾日報為類同之新聞報導為由，指摘原裁定此部分
    為不當，求予廢棄，非有理由。
四、據上論結，本件抗告為一部有理由，一部無理由。爰裁定如
    主文。
中　　華　　民　　國　　96　　年　　11　　月　　27　　日
                    民事第十二庭
                        審判長法　官  陳駿璧
                              法　官  陳邦豪
                              法　官  王仁貴
正本係照原本作成。
本裁定除以適用法規顯有錯誤為理由，並經本院許可外，不得再
抗告。如提起再抗告，應於收受後10日內委任律師為訴訟代理人
向本院提出再抗告狀。並繳納再抗告費新台幣１千元。
中　　華　　民　　國　　96　　年　　11　　月　　28　　日
　　　　　　　　　　　        書記官  章大富
